臺灣桃園地方法院民事裁定
111年度家調裁字第115號
聲  請  人  邱國源  

相  對  人  邱清仁  
上列當事人間確認親子關係不存在事件，合意聲請由本院裁定如
下：
    主  文
確認聲請人甲○○與相對人乙○○間之親子關係不存在。
程序費用由聲請人負擔。
    理    由
一、聲請意旨略以：相對人於民國80年6月間原欲收養聲請人，
    嗣改以抱養之方式，相對人因囿於傳統觀念，而以聲請人為
    相對人之親生子女為由，逕向戶政機關登記聲請人為相對人
    與配偶何淑秋（已離異）之婚生子女。嗣於111年9月5日兩
    造前往接受親子血緣鑑定，始知兩造間未具有真實血緣聯繫
    ，相對人確非聲請人之生父，相對人仍登記為聲請人之父，
    為維護血緣關係之真實，聲請人爰提起本件確認之訴等語。
    並聲明：如主文第1項所示。
二、按當事人就不得處分之事項，其解決事件之意思已甚接近或
    對於原因事實之有無不爭執者，得合意聲請法院為裁定。法
    院為前項裁定前，應參酌調解委員之意見及家事調查官之報
    告，依職權調查事實及必要之證據，並就調查結果使當事人
    或知悉之利害關係人有陳述意見之機會。當事人聲請辯論者
    ，應予准許。前二項程序，準用民事訴訟法第一編第二章第
    三節關於訴訟參加之規定，家事事件法第33條定有明文。本
    件確認親子關係不存在事件，屬當事人不得處分之事項，兩
    造於本院調解時，對於聲請人與相對人間並無真實血緣關係
    存在均不爭執，並表明同意聲請本院逕為裁定，爰適用上揭
    規定而為本件裁定。
三、次按就法律所定親子關係有爭執，而有即受確認判決之法律
    上利益者，得提起確認親子關係存在或不存在之訴。家事事
    件法第67條第1項定有明文。所謂即受確認判決之法律上利
    益，係指因法律關係之存否不明確，致原告在私法上之地位
    有受侵害之危險，而此項危險得以對於被告之確認判決除去
    之者而言，故確認法律關係成立或不成立之訴，苟具備前開
    要件，即得謂有即受確認判決之法律上利益（最高法院42年
    台上字第1031號號裁判意旨參照）。經查，聲請人主張其與
    相對人間之親子關係不存在，然父母子女關係是否存在，不
    惟影響雙方之身分，且有關於雙方因該身分而產生之法律關
    係亦將隨之而變動（例如民法第1115條至第1116條所定扶養
    權利義務及民法第1138條繼承權利等法律關係）。又戶籍登
    記事項有錯誤，為更正戶籍上之記載，依戶籍法第22條及戶
    籍法施行細則第16條第6款之規定，向戶政事務所申請更正
    登記時，須憑涉及事證確認之法院確定裁判、檢察官不起訴
    處分書、緩起訴處分書，或國內公證人之公、認證書等始得
    辦理。本件聲請人之戶籍謄本仍記載其相對人為其子女，惟
    聲請人否認之，上開戶籍記載是否與事實相符，有待釐清，
    則兩造間因該親子關係所生之扶養、繼承等私法上權利義務
    存否即屬不明確，致聲請人處於不安定之法律地位，在私法
    上有受侵害之危險，而此不確定之法律地位及危險狀態，法
    院得以判決除去之，自應認聲請人有即受確認判決之法律上
    利益。是聲請人提起本件確認親子關係不存在之訴，核與家
    事事件法第67條第1項之規定相符，應予准許。
四、經查，聲請人主張之前揭事實，業據本院向桃園○○○○○○○○○
    調取聲請人之出生登記申請書、出生證明書等核對無誤，聲
    請人並提出柯滄銘婦產科基因飛躍生命科學實驗室報告書（
    下稱鑑定報告）等件為證，該鑑定報告結論略以：本鑑定使
    用臺灣地區基因頻率資料庫進行計算，依親緣DNA鑑定認證
    標準，如親子關係概率超過99.99%，即視為確有親子關係；
    如有三個(含)以上STR點位『可以排除』，則視為受測者雙方
    無親子關係。乙○○（F）與甲○○（S）之檢體由敏盛綜合醫院
    提供送檢，受檢者身分由敏盛綜合醫院證明。可以排除親子
    關係之體染色體STR點位為：D8S1179、D7S820、D19S433、T
    POX、D22S683、D20S470、PentaE、D6S474。結論：根據以
    上分析結果，可以排除乙○○（F）與甲○○（S）之親子關係等
    語（見本院卷第7頁），可認聲請人與相對人間並無真實血
    緣關係，兩造間親子關係不存在。
五、綜上所述，兩造間應無真實血統聯繫，相對人非聲請人之親
    生父親，聲請人為80年6月7日生，相對人並於同年7月1日以
    其與何淑秋結婚辦理聲請人之婚生子女登記，然仍無從依民
    法第1064條規定將相對人視為聲請人之婚生子女。從而，聲
    請人請求確認其與相對人間之親子關係不存在，為有理由，
    應予准許。
六、又本件確認親子關係事件，依法必須藉由法院裁判始能還原
    身分，此訴訟之提起實不可歸責於相對人，故聲請人本件聲
    請雖於法有據，然相對人之應訴乃法律規定所不得不然，則
    相對人所為自屬伸張或防衛權利所必要，本院因認本件訴訟
    費用應由聲請人負擔，較為公允。
七、爰裁定如主文。 
中　　華　　民　　國　　111 　年　　10　　月　　31　　日
                   家事法庭     法  官　姚重珍
以上正本係照原本作成。
如對本裁定抗告須於裁定送達後10日內向本院提出抗告狀，並繳
納抗告費新臺幣1,000元。
中　　華　　民　　國　　111 　年　　10　　月　　31　　日
                                書記官　王小萍